【裁判字號】    98,交聲,3737
【裁判日期】    981020
【裁判案由】    聲明異議
【裁判全文】
臺灣臺中地方法院交通事件裁定            98交聲字第3737號
原處分機關  交通部公路總局臺中區監理所臺中市監理站
異  議  人
即受處分人  甲○○
上列受處分人因違反道路交通管理處罰條例案件，對於交通部公
路總局臺中區監理所臺中市監理站於民國九十八年八月二十八日
所為之處分（裁監稽違字第裁六一—ＧＥ0000000號裁決
書），聲明異議，本院裁定如下：
   主  文
異議駁回。
    理  由
一、原處分意旨略以：異議人即受處分人（下稱受處分人）甲○
    ○於民國九十八年一月七日十三時五十三分許，駕駛其所有
    之車牌號碼Ｇ五Ｊ－六三五號重機車，在臺中市○○路與振
    興路口處，因「駕駛重機車未依規定二段式左轉」之違規，
    經臺中市警察局第三分局立德派出所以中市警交字第ＧＥ0
    000000號舉發違反道路交通管理事件通知單舉發；嗣
    原處分機關依違反道路交通管理處罰條例第四十八條第一項
    第二款規定，於九十八年八月二十八日以裁監稽違字第裁六
    一—ＧＥ0000000號裁決書處罰鍰新臺幣（下同）一
    千八百元，並記違規點數一點等語。
二、聲明異議意旨略以：受處分人於該路段原本就會停在路邊二
    段式左轉，但陸橋下來車愈來愈多，要停到右邊路旁愈來愈
    危險，才改停路中間的待轉處，而莫名其妙，突然人行道出
    現小小的待轉車格，而二段式迴轉的標誌出現在陸橋上，受
    處分人要注意後方車都來不及，根本沒看到，這種標誌不是
    該在明顯處嗎？當受處分人停在待轉車格時是沒有紅綠燈可
    看；又受處分人於九十八年一月二十二日請家人代為繳費，
    因人在外地，不知沒有繳費成功，待收到通知單卻由六百元
    提升至一千八百元，受處分人並不會不要繳錢，而是家人代
    繳出錯，盼能罰原款，爰聲明異議等語。
三、按受處分人，不服道路交通管理處罰條例第八條主管機關所
    為之處罰，得於接到裁決書之翌日起二十日內，向管轄之地
    方法院聲明異議；又交通法庭認聲明異議不合法律上之程式
    或其異議權已經喪失者，應以裁定駁回之，但其不合法律上
    之程式可補正者，應先定期命為補正，逾期不補正者，即予
    駁回，道路交通管理處罰條例第八十七條第一項及道路交通
    案件處理辦法第十八條分別定有明文。次按處理違反道路交
    通管理事件，有關文書送達之程序，依行政程序法之規定，
    違反道路交通管理事件統一裁罰基準及處理細則第五條訂有
    明文。而行政程序法第七十二條第一項前段規定，送達，於
    應受送達人之住居所、事務所或營業所為之。
四、經查：
  (一)本件交通部公路總局臺中區監理所上開裁決書，係於九十八
    年八月三十一日送達至受處分人之住居地址臺中市○區○○
    里○○○路一百巷十八號，並由受處分人本人為收受，有上
    開違反道路交通管理事件裁決書、交通部公路總局臺中區監
    理所送達證書在卷可稽，復為受處分人所不爭執，揆諸前開
    說明，自已生合法送達之效力。又受處分人應自收受裁決書
    之翌日起算聲明異議期間，則聲明異議期間應自九十八年八
    月三十一日起算二十日，是該法定期間末日應為九十八年九
    月十九日，適逢該日為例假日（星期六），順延至九十八年
    九月二十一日屆滿，故受處分人至遲應於九十八年九月二十
    一日向原處分機關聲明異議始為合法。惟受處分人係於九十
    八年九月二十五日始具狀向原處分機關聲明異議等節，有交
    通部公路總局臺中區監理所送達證書影本、受處分人之聲明
    異議狀暨其上蓋用之交通部公路總局臺中區監理所臺中市監
    理站收文章戳及交通部公路總局臺中區監理所對違反道路交
    通管理事件不服裁決聲明異議案件移送書在卷可佐，是其聲
    明異議顯已逾法定期限。揆諸前揭法條之說明，受處分人聲
    明異議時點既已逾得提起異議之法定期間，是其聲明異議不
    合法律上之程式，且無從命其補正，依法應予駁回。
  (二)另法院受理有關交通案件，關於聲明異議之處理，準用刑事
    訴訟法之規定，道路交通管理處罰條例八十九條、道路交通
    事件處理辦法第四條第一項定有明文。故法院就起訴之案件
    ，須先就程序法上為形式之審理，調查起訴之要件是否具備
    ，再進為實體上之審理，若起訴欠缺訴訟要件，即應為程序
    上之判決，無庸審查其實體事項，而為實體判決之必要。查
    聲明異議之法定期間為自收受送達證書翌日起算二十日，已
    如前述；而該法定期間為法院實體判決所須之訴訟要件，故
    受處分人所為之聲明異議期間既已逾越法定期間，顯已欠缺
    訴訟所必須之要件，則依前開說明，本件聲明異議既欠缺訴
    訟要件，本院即無庸就受處分人聲明原裁定機關所為處分適
    法與否為實體審查，而為實體判決。
據上論斷，應依道路交通管理處罰條例第八十七條第二項、道路
交通案件處理辦法第十八條前段，裁定如主文。
中    華    民    國    98    年    10    月    20    日
                    交通法庭    法  官   林學晴
上正本證明與原本無異。
如不服本裁定應於送達後五日內向本院提出抗告狀。
                                書記官   簡雅文
中    華    民    國    98    年    10    月    20    日


司法院資訊處製作；財團法人民間司法改革基金會備份。
